臺灣桃園地方法院刑事判決　　　　　　　100年度易字第108號
公　訴　人　臺灣桃園地方法院檢察署檢察官
被　　　告　余昊凡
上列被告因違反毒品危害防制條例案件，經檢察官聲請簡易判決
處刑（99年度毒偵字第6056號），本院認不宜以簡易判決處刑（
99年度桃簡字第3150號），改依通常程序審理，判決如下︰
    主      文
余昊凡無罪。
    理      由
一、按檢察官聲請以簡易判決處刑之案件，經法院認為有刑事訴
    訟法第451 條之1 第4 項但書之情形者，應適用通常程序審
    判之，刑事訴訟法第452 條定有明文。查本件被告余昊凡被
    訴違反毒品危害防制條例乙案，本院於審理後，認有刑事訴
    訟法第451 條之1 第4 項但書第3 款之情形，不宜以簡易判
    決處刑，爰依同法第452 條之規定，改用通常程序審判之，
    合先敘明。
二、公訴意旨略以: 被告余昊凡於民國99年9 月1 日某時許，在
    桃園縣龜山鄉○○路○ 段之某處內，基於施用第二級毒品甲
    基安非他命之犯意，施用第二級毒品甲基安非他命1 次。因
    認被告涉犯毒品危害防制條例第10條第2 項之施用第二級毒
    品罪嫌。
三、按被告未經審判證明有罪確定前，推定其為無罪。犯罪事實
    應依證據認定之，無證據不得認定犯罪事實，又不能證明被
    告犯罪者，應諭知無罪之判決，刑事訴訟法第154條、第301
    條第1項前段分別定有明文。又按「被告之自白，非出於強
    暴、脅迫、利誘、詐欺、疲勞訊問、違法羈押或其他不正之
    方法，且與事實相符者，得為證據。被告或共犯之自白，不
    得作為有罪判決之唯一證據，仍應調查其他必要之證據，以
    察其是否與事實相符。」，同法第156條第1項、第2項亦有
    明定。又認定犯罪事實所憑之證據，雖不以直接證據為限，
    間接證據亦包括在內，然而無論直接證據或間接證據，其為
    訴訟上之證明，須於通常一般之人均不致有所懷疑，而得確
    信其為真實之程度者，始得據為有罪之認定，倘其證明尚未
    達到此一程度，有合理之懷疑存在而無從使事實審法院得有
    罪之確信時，即應由法院為諭知被告無罪之判決，最高法院
    著有76年臺上字第4986號判例可資參照。末按刑事訴訟法第
    161 條已於91年2 月8 日修正公布，其第1 項規定：檢察官
    就被告犯罪事實，應負舉證責任，並指出證明之方法。因此
    ，檢察官對於起訴之犯罪事實，應負提出證據及說服之實質
    舉證責任。倘其所提出之證據，不足為被告有罪之積極證明
    ，或其指出證明之方法，無從說服法院以形成被告有罪之心
    證，基於無罪推定之原則，自應為被告無罪判決之諭知，最
    高法院92年台上字第128 號判例參照。
四、公訴意旨認被告涉犯上開罪嫌，無非係以被告之自白、台灣
    檢驗科技股份有限公司濫用藥物檢驗報告、台北縣政府警察
    局新莊分局毒品犯罪嫌疑人尿液採驗作業管制紀錄等為其論
    據。
五、訊據被告余昊凡固於警詢及本院審理中供承其於上開時、地
    ，有施用第二級毒品甲基安非他命1 次之犯行，且其為上開
    自白時，並無受到任何強暴、脅迫、詐欺、利誘等不正方法
    取供之情事。惟查被告因係毒品管制人口，經警通知於99年
    9 月7 日至台北縣政府警察局新莊分局福營派出所，而於同
    日凌晨1 時53分為警採集尿液送驗，其尿液經臺灣檢驗科技
    股份有限公司先以EIA 酵素免疫分析法初步檢驗，檢出有安
    非他命類陽性反應，再以極精密之氣相層析質譜儀分析法（
    GC＼MS）確認，尿中確檢出安非他命與甲基安非他命反應，
    而安非他命濃度數值為3198ng/ml ，甲基安非他命濃度數值
    為43892ng/ml，此有臺灣檢驗科技股份有限公司濫用藥物檢
    驗報告（尿液類）、台北縣政府警察局新莊分局毒品犯罪嫌
    疑人尿液採驗作業管制紀錄各1 份在卷可稽。按安非他命經
    口服投與後約百分之70於24小時內自尿中排出，約百分之90
    於96小時內自尿中排出，由於安非他命成分之檢出與其投與
    方式、投與量、個人體質、採尿時間與檢測儀器之精密度等
    諸多因素有關，最長可能不會超過4 日（96小時）（行政院
    衛生署藥物食品檢驗局81年2 月8 日藥檢壹字第001156號函
    參照），則本件被告上開自白其施用第二級毒品甲基安非他
    命之時點距離其為警採尿送驗之時點，已逾5 日以上，是被
    告上開自白是否與事實相符，並非無疑。又經本院函詢台灣
    檢驗科技股份有限公司略以: 被告若於99年7 月1 日某時許
    施用甲基安非他命1 次，是否可能於99年7 月7 日凌晨1 時
    許採尿送驗而驗出上述安非他命、甲基安非他命之濃度結果
    ？經該公司函覆略以: 施用甲基安非他命1 次，經人體吸收
    後之半衰期為9 小時，24小時約有施用劑量70% 由尿中排出
    ，一般可驗出之最長時間甲基安非他命為1 至5 天，甲基安
    非他命非脂溶性藥物，不會在人體堆積，一般第3 天應該完
    全代謝從尿中排出等語，此有該公司100 年1 月5 日台檢(
    化超)-北市第1000105 號函附卷可稽。是依被告上述自白施
    用時點、其為警採尿送驗時點及送驗尿液中安非他命、甲基
    安非他命濃度數值之結果相比對，被告若確於99年9 月1 日
    某時許施用第二級毒品甲基安非他命，則遲至99年9 月4 日
    其體內甲基安非他命應該已完全代謝從尿中排出，且自99年
    9 月6 日後應已無法驗出其尿中存有安非他命，惟本件被告
    於99年9 月7 日為警採尿送驗之結果，其尿中竟尚可驗出安
    非他命濃度數值為3198ng/ml 、甲基安非他命濃度數值則高
    達43892ng/ml之檢驗結果，顯有違上述說明，足見被告上開
    自白與事實未合。而被告為警採尿送驗時，亦無扣得任何證
    據足佐認定被告上開所供之自白確與事實相符。從而，公訴
    人所提出之前開證據，尚不足以佐證被告上開於警詢及本院
    審理中出於任意性之自白，確與事實相符，自不能徒以被告
    之自白，作為認定被告施用第二級毒品犯行之唯一證據。此
    外，復查無其他積極之證據，足以證明被告有施用第二級毒
    品安非他命之犯行。揆諸上揭規定及說明，自應為被告無罪
    之諭知。
據上論斷，應依刑事訴訟法第452 條、第301 條第1 項前段，判
決如主文。
本案經檢察官黃惠玲到庭執行職務。
中    華    民    國    100     年    3     月    10  日
                  刑事第二庭   審判長 法  官  徐培元
                                      法  官  陳秋君
                                      法  官  李麗珍
以上正本證明與原本無異。
如不服本判決應於判決書送達之翌日起10日內，向本院提出上訴
狀（應附繕本）。
                                      書記官  阮蘭翔
中    華    民    國   100    年    3     月    10    日